【裁判字號】    89,交訴,27
【裁判日期】    890703
【裁判案由】    過失致死
【裁判全文】
臺灣彰化地方法院刑事判決                          八十九年度交訴字第二七號
    公  訴  人  臺灣彰化地方法院檢察署檢察官
    被      告  甲○○
右列被告因過失致死案件經檢察官提起公訴（八十九年度偵字第九三四號），本院判
決如左：
        主  文
甲○○從事業務之人，因業務上之過失致人於死，處有期徒刑捌月。
        事  實
一、甲○○受僱於三聯建材有限公司（負責人許銘洲）擔任司機，從事駕駛貨車載運
    建材為業，係從事駕車送貨為業之人。其於民國（下同）八十七年間曾因犯業務
    過失致人於死罪，經台灣雲林地方法院於同年九月二十二日判處有期徒刑一年六
    月，緩刑四年確定。其後，並經彰化縣警察局鹿港分局於八十七年十二月二十二
    日吊扣其原取得之汽車駕駛執照，期間自八十七年十二月二十二日起迄八十八年
    九月二十一日止，於該期間內係屬無駕駛執照之人，詎違反駕駛執照被吊扣期間
    不得駕駛之規定，於八十八年四月十七日下午一時三十分許，駕駛牌照號碼ＯＥ
    ─一二０三號自用小貨車，沿彰化縣溪湖鎮○○路○段道路，由西往東方向行駛
    ，行至路段二０三巷口時，原應遵守該路段時速六十公里之行車速限，並注意行
    近巷道出入缺口，應減緩速度，預作煞停準備，並注意車前狀況，俾能在緊急狀
    況發生時，得以即時採取煞停或其他安全措施，竟疏未注意，依當時之情況，路
    面係鋪設柏油、乾燥、平坦、天候良好，行車視距甚佳，如遵照速限行駛，顯無
    不能注意防免肇事之情形，詎因怠於遵守規定，未能注意並掌握車前狀況，又超
    速行駛，適有康雙清亦疏未注意車流狀況，貿然由上開巷道，騎乘牌照號碼ＴＱ
    Ｆ─三六七號輕型機車正橫越員鹿路，甲○○因未留神注意，不及反應採取煞停
    或其他安全措施，而撞擊康雙清，致使人車倒地，受有頭部外傷併顱內出血，經
    甲○○聯絡救護車送至彰化縣溪湖鎮道安醫院急救無效死亡（據台灣彰化地方法
    院檢察署相驗屍體證明書記載，死亡時間為八十八年四月十七日下午一時三十分
    ，被害人實際上無生命現象之確切時間無從查悉）。甲○○於肇事後，迅為附近
    之派出所警員即時發覺到場處理。
二、案經彰化縣警察局溪湖分局報請臺灣彰化地方法院檢察署檢察官偵查起訴。
        理  由
一、右揭事實，訊據被告甲○○（以下簡稱被告）坦承不諱，而被害人康清雙（以下
    簡稱被害人）於前開時、地，因被告及其本人駕車不慎相撞擊，致受有頭部外傷
    及顱內出血，送醫救治無效死亡之事實，除據被告自白外，並經被害人之翁即其
    夫婿之父親洪天甲指認在卷，復有彰化縣警察局道路交通事故調查報告表一紙、
    肇事現場及肇事車輛受損照片五幀附卷可稽，亦據檢察官率同檢驗員到場相驗屬
    實，製有勘驗筆錄、相驗屍體證明書、驗斷書各一份在卷足憑。
二、按汽車行近巷道出入口前，因時常有不可預期之人車出入或穿越道路，應減緩速
    度，預作煞停準備，並注意車前狀況，俾能在緊急狀況發生時，得以即時採取煞
    停或其他安全措施，此為駕駛人應行注意之事項，並據道路交通安全規則第九十
    三條第一項、第九十四條第三項定有明文可資參照。查前揭肇事地點，係屬巷道
    出入缺口之事實，有照片附卷可憑，而該依肇事當時之情況，路面係鋪設柏油、
    乾燥、平坦、復屬筆直之同向二車道道路、天候良好，行車視距亦甚佳，顯無不
    能注意，防免肇事之情形。而稽之卷附照片及交通事故調查報告表所示，肇事路
    面遺留之被告貨車煞車痕長達十七．四公尺，而被害人機車被拖行之刮地痕亦有
    二一．九公尺，再被告貨車於肇事後其車頭凹陷，被害人所騎之機車車體碎裂，
    顯見並非慢速行駛中，於近距離碰觸所造成，應係被告行近無號誌（原號誌燈故
    障）之交岔口，未減速慢行，又未注意車前狀況，及至查覺被害人正由道路缺口
    橫越員鹿路，因車速過猛，未能有效減緩速度，並採取煞停或其他安全措施，始
    予以撞擊無訛。是被告於肇事前之確切行車速度，雖乏事證足以憑斷被告所供之
    虛實，而無從得悉，但其肇事前之車速，顯然超過該路段之速限六十公里要屬無
    疑。是被告行車既有疏忽之處，即難認其已盡注意義務。復經本院囑託台灣省彰
    化縣區車輛行車事故鑑定委員會鑑定結果亦表示：康清雙駕駛輕型機車行經無號
    誌交岔路口支道車未停讓幹道車先行，應為肇事主因；吳有祥無照駕駛自小貨車
    行經無號誌交岔路口未減速慢行，抑且超速行駛，應為肇事次因等語，有彰化縣
    區車輛行車事故鑑定委員會八十九年五月十八日彰鑑字第八九一六二號函及檢附
    之鑑定意見書在卷可參。綜上事證，本件交通事故之發生，被告確有過失，應屬
    無誤。又據卷附台灣彰化地方法院檢察署之勘驗筆錄、驗斷書及相驗屍體證明書
等證明文件研判，被害人確係因被告之過失行為，致受有頭部外傷併顱內出血，
    顯認被告之過失行為與被害人之死亡，二者間顯有相當因果關係。是本案事證已
    臻明確，被告犯行洵堪認定。
三、查被告受僱擔任貨車司機，從事駕駛貨車載運建材為業，係從事駕駛業務之人。
    核其所為，係犯刑法第二百七十六條第二項之業務過失致死罪。又查被告自八十
    七年十二月二十二日起迄八十八年九月二十一日止，經吊扣駕駛執照之事實，有
    交通部公路局台中區監理所彰化監理站八十九年三月十三日（八九）中監彰字第
    八九０四００九號函及檢附之相關資料表可稽。是被告於前開被吊扣駕駛執照期
    間，依道路交通管理處罰條例第二十一條第一項第七款之規定，應禁止駕駛，屬
    無駕駛執照之人，其違反規定駕車肇事，因而致人死亡，依同條例第八十六條之
    規定，加重其刑。
四、次按行車未遵守交通規則，而過失致人於死之行為，雖非如故意行為之惡性重大
    ，但因被告一時怠忽，驟然釀成此悲劇，死者家屬之精神、心理必受嚴重創傷，
    內心之悲痛、遺憾，經久無以平息、彌補，被告之罪責，誠不能等閒視之，本應
    量以相當刑度，不宜輕縱，用彰社會正義，始稱公允。惟法院衡量被告之刑責，
    就被害人對犯罪事實之發生有無相當之因素及責任一節，及被告犯後之品性表現
    ，則不可恝置不論。斟酌本案被害人未注意車流狀況，貿然由巷道闖越幹道，其
    對事故之發生，確有相當之過失責任，且為肇事之主因。易言之，倘被害人己方
    稍加注意，當可防免事故之發生，而不致有死亡之情事。固然，「人死為尊，不
    怨其生前非」為我社會傳統之恕道觀念，況被害人已不幸慘遭橫禍亡故，誠不忍
    再責難其生前行為之不當，惟衡之被告違規之情節，及肇事後，迅即聯繫救護車
    護送被害人就醫，以救人為急要，顯認其並非無「尊重、珍惜生命」觀念，其犯
    行之惡性，尤難與「泯滅人性、橫行霸道」之徒等視同論，自不宜從重量刑，惟
    斟酌被告甫於八十七年間因駕車業務過失致人於死，經判處有期徒刑一年六月，
    緩刑四年在案，竟於緩刑期間未能戒慎警惕，再肇致本件交通事故，衡其情節，
    亦不能僅科處拘役，方符認事、論理及用法之平。爰審酌素行、行為所生之危害
    、肇事之情節、過失程度、肇事後迅即護送被害人就醫並已與被害人家屬達成和
    解（見本院審理卷附彰化縣溪湖鎮調解委員會調解筆錄影本），犯後之態度良好
    等一切情狀，量處如主文所示之刑。被告迫於生計，受僱運送貨物以謀生，且犯
    後態度良好，核其情節，固非不值憫恤，但因其曾犯業務過失致死罪，甫受有期
    徒刑以上刑之宣告，有本院被告全國前案紀錄表及台灣彰化地方法院檢察署刑案
    資料查註紀錄表足稽，於五年內，再犯本案，依法不得宣告緩刑，特此敘明。
據上論斷，應依刑事訴訟法第二百九十九條第一項前段，刑法第二百七十六條第二項
、道路交通管理處罰條例第八十六條第一項，罰金罰鍰提高標準條例第一條前段，判
決如主文。
中      華      民      國    八十九    年      七      月      三      日
                                臺灣彰化地方法院刑事第一庭
                                        法      官    蔡紹良
右正本證明與原本無異。
如不服本判決，應於判決送達後十日內向本院提出上訴狀( 須附繕本 )。
                                        法院書記官    鐘麗芳
中    華    民    國      八十九      年       七      月      七       日
刑法第二百七十六條
因過失致人於死者，處二年以下有期徒刑、拘役或二千元以下罰金。
從事業務之人，因業務上之過失犯前項之罪者，處五年以下有期徒刑或拘役，得併科
三千元以下罰金。


司法院資訊處製作；財團法人民間司法改革基金會備份。
